臺灣臺北地方法院民事判決　　　　　　 95年度重訴字第952號
原　　　告　永豐商業銀行股份有限公司
　　　　　　（原名：建華商業銀行股份有限公司）
法定代理人　乙○○
訴訟代理人　高素真律師
複代理人　　方正儒律師
被　　　告　致恩科技股份有限公司
法定代理人　甲○○
訴訟代理人　孔繁琦律師
複代理人　　陳澤榮律師
　　　　　　顏維助律師
上列當事人間請求返還價金等事件，本院於民國96年5月21日言
詞辯論終結，判決如下：
    主  文
原告之訴駁回。
訴訟費用由原告負擔。
    事實及理由
甲、程序方面：
    查原告原名建華商業銀行股份有限公司（下稱建華銀行），
    於訴訟中之民國95年11月13日與台北國際商業銀行股份有限
    公司（下稱台北國際銀行）合併，並更名為「永豐商業銀行
    股份有限公司」，且依法向本院為承受訴訟之聲明，此有卷
    附承受訴訟聲明狀、經濟部95年11月13日經授商字第095012
    51770號函可憑（本院卷第84頁參照），核與民事訴訟法第
    169條、第175條規定相符，應予准許，合先敘明。
壹、原告起訴主張：
一、被告致恩科技股份有限公司於94年3月2日與原告永豐商業銀
    行股份有限公司合併更名前之建華銀行簽訂授信及交易總申
    請書，約定另以授信及交易總約定書（編號LON-018 93.05
    ，下稱系爭總約定書）為兩造契約之一部。依系爭總約定書
    第32條約定，原告同意收購被告基於LCD　MONITOR繼續性買
    賣契約，在美金（下同）2,800萬元之額度內，所得對訴外
    人PRINCETON　DIGITAL(USA)CORP.（下稱P.D.C公司）請求
    於一定清償日給付一定金額之應收帳款債權，並約定收購期
    限至95年1月31日止，而有關上開應收帳款債權承購契約，
    則於原告出具應收帳款債權承購同意書時成立。依系爭總約
    定書第32條第1項第2款、第3款、第5款及同條第4項第11款
    等約定，被告應將渠對P.D.C公司所有應收帳款債權（不包
    括L/C、預付貨款或現金交易）及實現債權之相關權利讓與
    原告，並出具債權讓與通知書（Introductory Letter）予
    P.D.C公司，原告則可依被告與P.D.C公司間債權契約之付款
    條件，向P.D.C 公司收取各該應收帳款債權。被告應於承購
    標的出貨後20日內，清償日屆至之7個營業日前，填具應收
    帳款讓與明細表，並交付相關契約或證明文件給原告，否則
    ，除經原告同意者外，原告無給付承購價金之義務。如被告
    對P.D.C公司之應收帳款債權金額，超過原告承購額度時，
    除經原告同意者外，被告應將超過部分之應收帳款債權無條
    件讓與原告，作為被告履行義務之擔保，由原告代為行使該
    部分之債權。又依系爭總約定書第32條第2項第2款約定，原
    告所收購之各筆應收帳款，被告依同條第1項第5款交付債權
    證明文件並經原告同意後，得請求原告預付部分價金，被告
    則應支付自原告價金撥付日起，至P.D.C公司實際償付之日
    止，按逐筆支付價金申請書約定利率計算之利息。另系爭總
    約定書第32條第4項第4款、第5款、第10款及同條第9項第1
    款則約定，被告應保證承購標的均無可抵銷、質押或禁止轉
    讓等情事，且為金額確定之應收帳款債權，並保證渠與P.D.
    C公司間買賣契約均屬正常、合法，且已給付相關稅款，P.D
    .C 公司絕無足以消滅或妨礙原告行使權利之事由或抗辯權
    存在情事，未經原告書面同意，絕不任意變更或消滅渠與P.
    D.C公司間原告承購標的所由發生之買賣契約、勞務供給契
    約或其他債權契約之內容或效力。如被告對P.D.C公司給付
    不能、不為給付、不為完全之給付、P.D.C公司要求變更交
    易條件或提前付款折扣時，被告應於接獲原告通知15日內與
    P.D.C公司協調解決，並將處理結果函覆原告。嗣原告旋依
    約出具應收帳款債權承購同意書（下稱系爭承購同意書），
    被告亦依約轉讓渠對P.D.C公司之應收帳款債權共574萬45
    0.75元予原告，並於93年5月21日將債權讓與情事通知P.D.
    C公司，原告則又預付部分價金，計173萬2,427.24元予被告
    ，被告則給付利息至95年8月。然P.D.C公司自94年8月起，
    即陸續出具DEBIT MEM0表示被告應負商品瑕疵保固責任，及
    已退貨商品被告未即時運回，致伊公司蒙受市場跌價損失等
    理由，拒付應收帳款，至95年1月31日止，P.D.C公司尚欠48
    4萬6,553元未為給付。原告遂先後於94年8月23日及94年11
    月11日發函通知被告處理此項商業糾紛，惟均不獲置理。又
    P.D.C公司拒付之應收帳款債權金額高達1,105萬4,243.56元
    ，遠超過原告向被告承購之應收帳款債權額度即484萬6,533
    .34 元，被告顯未將渠對P.D.C公司所有應收帳款債權均讓
    與原告。故被告業已違約，依系爭總約定書第32條第6項第1
    款、同條第9項第1款約定，原告得解除契約，被告則應依系
    爭總約定書第32條第6項第2款、同條第2項第2款約定，返還
    原告前已支付之價金及約定利息。為此，原告業分別於94
    年11月11日及95年5月15日致函被告表示解除契約，並請求
    被告返還已付價金及約定利息，惟被告仍置之不理，爰依契
    約之法律關係起訴請求。
二、謂應收帳款債權承購契約，係指契約之一方將對於特定買受
    商之應收帳款債權讓與他方，其具有融資、應收帳款之帳務
    管理、應收帳款之收款服務及呆帳之預防等功能，而此項契
    約雖存在有追索權及無追索權等2種往來方式，惟均具有帳
    務管理性質，與保險不同。又此種契約之價金給付時點，係
    在買受商付款完成對帳程序之後，蓋因所收購之債權，包括
    現在及將來發生之債權，締約雙方於契約訂定時，並無法確
    定基於某繼續性買賣契約將來所生之債權為若干，自亦無法
    於訂約之同時，即確定價金並立即給付。然為使企業資金運
    用靈活，銀行會預支價金給企業，企業則應給付利息為對價
    ，如同融資、墊款契約般，使企業在應收帳款獲得清償前，
    即得向銀行預支款項而提早運用，本件兩造所訂系爭總約定
    書即屬之。因此，被告依系爭總約定書第32條第1款規定，
    負有出具應收帳款債權讓與明細表之報告義務，即被告須將
    基於繼續性買賣契約所陸續發生之應收帳款債權，報告原告
    知悉，原告方得在與P.D.C公司已匯入款項逐一核對、勾稽
    後，據以給付價金。又依系爭承購同意書、預支價金申請書
    之約定，原告係按轉讓發票金額計收0. 4%之手續費，利息
    則按年利率4.54%計算，自94年3月兩造訂約時起，迄95年9
    月止，原告已收取之手續費及利息，各為6萬7,650.84元及
    21萬632.38元，非被告所稱之60萬元。再依系爭總約定書第
    32條本文、同條第1項第2款、第3款、同條第4項第11款等約
    定意旨，原告係概括承購被告基於LCD MONITOR繼續性買賣
    契約對P.D.C公司之應收帳款債權，並非收購個別債權，只
    要是被告對P.D.C公司基於LCD MONITOR繼續性買賣契約之應
    收帳款，即便實際應收帳款債權金額超過原告承購額度時，
    就超過額度部分，被告均應無條件讓與原告，以作為被告對
    原告履行義務的擔保，蓋本件應收帳款債權承購契約具有融
    資功能，原告在收到P.D.C公司貨款前，已預付相當於承購
    額度8成之價金給被告，但P.D.C公司屆期能否依約給付，仍
    是未定數，萬一原告無法獲償，則被告讓與之應收帳款債權
    總金額越高，愈有助於提高原告獲償之成數。
三、另依系爭總約定書第32條第4項第13款約定，原告收購之標
    的雖不含被告與P.D.C公司間之L/C、預付貨款或現金交易債
    權，惟被告欲為此等交易前，須徵得原告同意方得為之，是
    本件如係個別具體承購，被告所為承購範圍外之交易，又何
    需徵得原告同意，況被告對P.D.C公司所為債權讓與通知，
    亦表示P.D.C公司應將所有應付款項直接交付原告之旨，並
    非僅就個別債權明細為讓與通知。至應收帳款讓與明細表之
    交付，則係被告應履行之報告義務，俾原告知悉被告對P.D.
    C.公司之應收帳款債權有若干及到期日，惟此報告義務，如
    經原告書面同意免除，被告即無須交付應收帳款讓與明細表
    予原告，由此可證，應收帳款讓與明細表之填具，並非本件
    應收帳款承購契約之成立要件。故被告依約負有將渠對P.D.
    C公司基於LCD M ONITOR交易所生所有應收帳款債權，全部
    讓與原告之義務，而原告既為概括承購，則應收帳款是否可
    獲清償，該特定買受商之信用及被告之履約能力，至為重要
    ，原告僅係單純之債權收購銀行，不可能比被告更熟知各筆
    債權有無瑕疵，是被告所辯須經原告個別核認云云，自屬無
    稽。
四、P.D.C公司拒付之應收帳款額，遠超過被告已讓與原告之應
    收帳款債權金額，且被告與P.D.C公司所訂備忘錄（下稱MOU
    ）亦載明P.D.C公司尚欠被告應收帳款550萬元（尚不含有爭
    議之欠款），亦超過P.D.C公司對原告所欠金額，是被告顯
    然未將所有對P.D.C公司之應收帳款債權，全部讓與原告。
    又扣除因部分保留款到期而重複開立之DEBIT MEMO，其餘P.
    D.C.公司出具之DEBIT MEMO所示被告與之往來交易金額，高
    達4,370萬5,671.22元，而P.D.C公司拒付金額則為708萬7,1
    15.32元，亦遠逾被告讓與之債權金額，益證被告未將所有
    應收帳款債權轉讓給原告。又依P.D.C公司提出之拒絕付款
    抗辯可知，被告已違反系爭總約定書第32條第4項第4款之保
    證義務，被告雖辯稱P.D.C 公司係承諾分期返還云云，惟分
    期返還已構成付款條件變更，而前開MOU之內容亦顯示，被
    告未經原告同意，即與P.D.C公司就應收帳款債權之給付條
    件達成和解，復將400萬元之帳款轉為投資款，P.D.C公司再
    支付被告50萬元，均足認被告任意變更原告收購標的所由發
    生之債權契約內容，並片面變更原告已收購債權支付款對象
    及方式，顯已違反系爭總約定書第32條第4項第3款及第10款
    之約定。
五、依P.D.C公司出具之DEBIT MEMO記載，伊公司拒絕付款之原
    因，計有：94年6月1日扣留產品保固金385萬8,718元、94年
    9月30日退貨商品未即期運回致蒙受市場跌價損失賠償62萬5
    ,017.22 元、94年8月26日扣留產品保固金260萬3,379.6元
    、95年5月1日扣留產品保固金2筆，金額各為205萬7,938.2
    元、190萬9,145.04元等項，足見P.D.C公司確以被告給付不
    完全為由拒絕付款，況依前揭MOU之約定內容，P.D.C公司尚
    應支付50萬元予被告，顯非P.D.C公司失去支付能力，是被
    告辯稱P.D.C公司係因財務困難而不能付款云云，自應由被
    告負舉證之責。又本件為基於繼續性契約所生債權之概括承
    購，則債務人P.D.C公司接受讓與通知後，依據LCD MONITOR
    所得對抗被告之事由，依民法第299條第1項規定，均得以之
    對抗原告，不問抗辯事由發生或與債權讓與之時間先後皆然
    ，故P.D.C公司以發生於兩造債權讓與前之西元2004年間發
    生之抗辯事由拒絕付款，並無不合。再者，原告係於94 年3
    月1日承購債權，是上開DEBIT MEMO所載發票日期為94年6月
    1日之應收帳款，仍屬兩造約定之收購範圍，被告辯稱無關
    ，係蓄意混淆事實。另原告並未參與被告與P.D.C公司間之
    契約，無從判斷彼等主張真假對錯，故系爭總約定書第32條
    第9項遂約定，被告與P.D.C公司間之商業糾紛，原告僅有通
    知被告出面協調解決之義務，並無自行認定P.D.C公司是否
    有權扣款之義務，更無證明瑕疵存在之義務。是原告既已通
    知被告限期解決上述商業糾紛，被告逾期不為函覆處理結果
    ，依系爭總約定書第32條第9項規定，被告即為違約。
六、爰此聲明：被告應給付173萬2,427.24元，及自95年9月1日
    起至給付日止，按年利率4.54%計算之利息。
貳、被告抗辯：
一、系爭承購同意書所載「業務類別」為「WITHOUT RECOURSE（
    無追索權）」，而所謂「無追索權」者，依系爭總約定書第
    32條第3項約定，係指由原告承擔所收購應收帳款債權不能
    付款或P.D.C發生財務困難屆期不能付款之信用風險，即無
    追索權之應收帳款承購，具有保險之本質。蓋原告同意收購
    債權後，必須支付價金，殊無可能未經徵信評估，即率爾承
    受被告對P.D.C公司之一切債權，此等解釋，方符合經驗法
    則及商業交易慣例。又因原告所收購之債權為無追索權，原
    告在審核被告提出之各筆應收帳款後，已自承購價金中先扣
    除高達美金60餘萬元之費用及利息，再將剩餘價金支付被告
    ，是依風險與利益相均衡之原理，原告自應承擔不獲P.D.C
    公司清償之信用風險。而P.D.C公司係因財務狀況不佳，致
    無法按時付款，並非被告對P.D.C公司發生債務不履行或提
    前給付而遭拒絕，自不構成系爭總約定書第32條第9項第2款
    之違約事由。
二、被告與P.D.C公司簽訂MOU之原意，在於使財務狀況不佳之P.
    D.C公司對於被告已讓與原告之應收帳款債權及其餘未讓與
    者，均可獲合理比例清償，遂由P.D.C公司、和立聯合公司
    及被告3方先行討論解決方案，再由被告與原告商議該解決
    方案之可行性，但因事後原告不接受該方案，致該MOU之約
    定內容，迄未付諸執行，是被告並未成為P.D.C公司股東。
    又依該MOU所載「Bank Sinopac shall forgive $1 million
    of outstanding loan to GVision.He lix will try their
    best to make this happen.」等語以觀，是由和立聯合公
    司說服原告免除向被告收購之100萬元的應收帳款債權，作
    為簽署MOU之條件，並非以債作股，自不構成系爭總約定書
    第32條第4項第10款之違約事由。況被告已將債權讓與原告
    ，縱事後被告與P.D.C公司再就該等原告已收購之債權為任
    何處分，對原告而言，係無權處分，原告仍得向P.D.C公司
    收取該等帳款，並未侵害原告之債權或變更付款方式。另該
    MOU係在原告94年11月11日發函通知被告解約後所簽訂，竟
    遭原告反指為被告違約在先，亦證原告指稱被告違約，顯與
    事實不符。
三、系爭總約定書並未約定，不問是否發生於兩造約定之應收帳
    款額度期間內，被告均應將所有對P.D.C公司之應收帳款債
    權，全部讓與原告，況於系爭總約定書有效期間內，被告對
    P.D.C公司之應收帳款金額，復從未逾系爭承購同意書所定
    2,800萬元之額度，被告發出轉讓通知書時，亦尚未就將來
    發生之債權作成明細請求原告收購，故亦不得僅以被告通知
    P.D.C公司債權讓與情事，即謂原告同意收購所有被告對P.D
    .C 公司之應收帳款債權，並認被告因此負有移轉所有應收
    帳款債權之義務。又兩造約定之應收帳款額度期間，係自94
    年3月1日起至95年1月31日止，發生於該期間外之應收帳款
    債權，原即不屬被告債權讓與之範圍，而P.D.C公司出具之
    DEBIT MEMO，關於「Item Number」、「Total Value」等記
    載，均未提及應收帳款債權之發生日期及發票號碼，其發文
    日期為西元2005年9月30日之備忘錄，亦記載：「Reason：
    This debit memo represents compensation for the dr
    -op in market price during 2004 on Gvision produc t
    not returned promptly.」（理由：此份債務備忘錄代表致
    恩公司未及時退換貨品造成2004年產品跌價損失之損害賠償
    ），可見此筆應收帳款債權係發生於西元2004年間，當時系
    爭總約定書尚未簽訂，自不在本件原告所收購債權之列。再
    綜觀系爭總約定書第32條第1項第2款、第5款、同條第9項第
    1款第2目等約定，兩造應收帳款債權承購契約之成立，須先
    由被告填具應收帳款債權讓與明細表，經原告個別具體認定
    後同意收購者，方足成立，如個別債權發生商業糾紛或異常
    ，原告僅得解除或終止該筆應收帳款債權承購契約。準此，
    本件應收帳款債權之承購範圍，僅限於應收帳款讓與明細表
    所列各該發票及金額，其餘未記載於應收帳款讓與明細表上
    債權則否，此由系爭承購同意書記載：「交易條件（Paym
    ent Terms）：悉依貴公司依約提供之應收帳款讓與明細表
    （NTR）所載內容，並經本行認定為準。」等語，亦可佐證
    被告僅就經原告同意並願承購之應收帳款債權，負有讓與義
    務。另P.D.C公司出具之DEBIT MEMO第2頁及第5頁，發文日
    期各為西元2005年6月1日及同年5月1日之備忘錄，其Item
    Num ber（產品項目）與TotalValue（總價額）之記載內容
    均相同，，顯見此2紙DEBIT MEMO所示之應收帳款債權為同
    一；又上開DEBIT MEMO第4頁及第7頁，發文日期各為西元
    2006年5月1日及同年8月26日之備忘錄，所載ItemNumber（
    產品項目）與Total Value（總價額）亦無不同，則此2紙
    DEBIT ME MO所示之應收帳款債權，亦為同一。故原告將上
    開4紙DEBIT MEMO所示金額重覆加總，進而主張P.D.C公司拒
    付之應受帳款債權金額高達1,105萬4,243.56元云云，自屬
    誤謬。至被告依系爭總約定書第32條第1項第5款規定，出具
    應收帳款債權讓與明細表，僅供原告確認是否承購，係個別
    應收帳款債權承購契約之成立條件限制，非指所有被告對
    P.D.C公司之應收帳款債權，被告均負有轉讓與原告之義務
    。故原告主張被告違約未將所有對P.D.C公司之應收帳款債
    權全部轉讓原告云云，亦無理由。
四、再者，P.D.C公司僅於上開DEBIT MEMO內記載「warranty re
    serve（銷貨之保固保留費用）」或「compensation for th
    e drop in market during 2004 on product not returned
    promptly（未及時退換貨品造成2004年產品跌價損失之損害
    賠償）」等語，並未提及伊公司欲對被告主張「瑕疵」責任
    情事，遑論在被告正常履行保固責任情形下，P.D.C公司並
    無權因自身財務問題而片面預先主張銷貨之保固保留費用及
    損害賠償，顯有違商業慣例。又P.D.C公司上開DEBIT MEMO
    之主旨，僅係藉故請求緩期或分期清償，並非拒絕支付應收
    帳款，故不屬系爭總約定書第32條第4項第4款所定「承購標
    的可抵銷、質押或禁止轉讓」或「丙方有足以消滅或妨礙乙
    方行使權利之事由或抗辯權存在」之違約事由，是原告主張
    被告違反契約保證義務，與事證不符，委無可採。另P.D.C
    公司要求分期清償，涉及P.D.C公司清償能力問題，屬系爭
    總約定書第32條第3項信用風險承擔問題，並非原告所指系
    爭總約定書之交易條件變更，被告亦已函覆原告並無商業糾
    紛存在，並未置之不理，故原告主張被告違約，尚屬無據。
五、爰此聲明：駁回原告之訴。
、兩造不爭執之事項：
一、兩造於94年3月2日簽訂系爭總約定書，約定在2,800萬元之
    額度內，由原告收購被告對於P.D.C公司基於LCD MONITOR繼
    續性買賣契約所生有一定清償日及金額之應收帳款債權，並
    約定收購期限至95年1月31日止。嗣兩造旋依約簽訂系爭承
    購同意書，載明業務類別為「WITHOUT RECOURSE」（即無追
    索權），由被告讓售渠對P.D.C公司之應收帳款債權共574萬
    45 0.75元予原告（本院卷第2、46頁、第75頁反面、第80、
    87 頁、第129頁反面、第161頁反面）。
二、被告曾於93年5月21日通知P.D.C公司債權讓與情事（本院卷
    第3、第75頁反面、第87、162）。
三、截至95年1月31日止，原告已預付收購價金173萬2,427.24元
    予被告，被告則給付利息至95年8月（本院卷第2頁反面、第
    87頁、第129頁反面、第161頁反面、第162頁）。
四、被告與P.D.C公司曾於西元2006年6月間簽訂備忘錄（即MOU
    ）（本院卷第48、157、165頁）。
肆、得心證之理由：
一、本件原告起訴主張P.D.C公司自94年8月起，陸續出具DEBIT
    MEM0表示被告應負商品瑕疵保固責任，及已退貨商品被告未
    即時運回，致P.D.C公司蒙受市場跌價損失等語，拒付應收
    帳款予原告，且P.D.C公司拒絕付款金額高達1,105萬4,243.
    56元，顯逾原告承購之應收帳款債權額度（即484萬6,533.3
    4元），是被告未將渠對P.D.C公司所有應收帳款債權均讓與
    原告。而原告復先後於94年8月23日及94年11月11 日發函通
    知被告處理上述商業糾紛，均不獲置理，就上述被告違約行
    為，依系爭總約定書第32條第6項第1款、同條第9項第1款約
    定，原告得解除契約，被告則應依系爭總約定書第32條第6
    項第2款、同條第2項第2款約定，返還原告前已支付之價金
    及約定利息。為此，原告亦已致函被告表示解除契約，並請
    求被告返還已付價金及約定利息，惟被告仍置之不理云云；
    而被告則否認渠有何違約情事，並以前揭情辭置辯，故本件
    應審究之爭點，即為：(一)依兩造間系爭總約定書之約定，被
    告是否應將渠對P.D.C公司基於LCD MONITOR繼續性契約所生
    之所有應收帳款債權，全部讓與原告？(二)被告是否違反系爭
    總約定書第32條第4項第4款、第5款、第10款或第11款所定
    契約義務？(三)被告是否違反系爭總約定書第32條第9項第1款
    之約定？爰依序說明如下：
(一)、依兩造間系爭總約定書之約定，被告是否應將渠對P.D.C公
    司基於LCD MONITOR繼續性契約所生之所有應收帳款債權，
    全部讓與原告？
    原告主張本件兩造間之應收帳款承購契約，具有融資性質，
    且屬概括收購型態，被告應將渠對P.D.C公司基於LCD MON
    ITOR繼續性契約所生之所有應收帳款債權，全部讓與原告云
    云，然查：
１、系爭總約定書第1節「總則約款」第1條前段規定：「本約定
    書為甲方（即被告）與乙方（即原告）一切往來（包括中長
    期授信、‧‧‧應收帳款讓與擔保、應收帳款債權承購、‧
    ‧‧或其他業務）之通用約款」，而關於應收帳款讓與擔保
    及應收帳款債權承購等2項業務之個別權利義務內容，則分
    別規定於系爭總約定書第4節「個別約款」第31條與第32條
    （本院卷第10、13至15頁參照）。又所謂應收帳款讓與擔保
    業務，依系爭總約定書第31條本文規定，係指：「甲方向乙
    方申請融資並辦理應收帳款讓與乙方以擔保融資墊款債務，
    經乙方同意受讓甲方對其特定買受人（以下簡稱丙方‧‧‧
    ）‧‧‧基於繼續性買賣契約、‧‧‧而得向丙方請求‧‧
    ‧之應受帳款債權」；至所謂應收帳款債權承購業務，依系
    爭總約定書第32條本文規定，則係指：「茲因甲方向乙方申
    請辦理應收帳款債權承購業務，‧‧‧經乙方同意承購甲方
    對其國內（外）特定買受商（以下簡稱丙方‧‧‧）基於繼
    續性買賣契約‧‧‧得向丙方請求‧‧‧之應收帳款債權，
    」，是原告之授信客戶辦理上開2項授信業務，雖均須讓與
    自己對其他第三人之應受帳款債權予原告，惟前者客戶讓與
    債權之目的在於擔保對原告之融資墊款債務；而後者讓與債
    權，則單純係因原告收購客戶對於第三人之債權所致，並不
    具擔保融資借款之性質，故該2項授信業務之交易目的及內
    容，顯然不同。至該2項授信業務雖均有關於支付利息之約
    定（系爭總約定書第31條第2項第2款、第32條第2項第2款規
    定參照），然此係因申請該2項授信業務之客戶均得請求原
    告提前、預先支付部分融資墊款或承購價金之故，自不得僅
    因該2項授信業務均有利息約定，即謂應收帳款債權承購業
    務亦具擔保融資借款之性質。因之，本件兩造既均不爭執其
    彼此間之授信交易型態為系爭總約定書第32條所定之應收帳
    款債權承購業務，則兩造間應收帳款承購契約，自不具融資
    性質。從而，原告主張因其預支價金，被告支付利息，兩造
    間應收帳款承購契約即具融資性質云云，即非可採。
２、次依系爭總約定書第32條本文後段規定：「有關各應收帳款
    債權之承購契約，應於乙方確定承購內容（以下簡稱承購標
    的）並出具承購同意書後始成立，」，同條第1項第2款、第
    7款亦分別訂明：「乙方選定承購標的後，即出具承購同意
    書載明願承購之標的內容（包括現在及將來發生之債權）予
    甲方，甲方應將所有經乙方同意承購之債權‧‧‧及實現該
    等債權之相關權利讓與乙方。」、「本條約定下之承購額度
    並非承諾性之額度‧‧‧乙方得隨時終止對丙方之應收帳款
    之承購，或變更、減少承購標的之範圍‧‧‧」等語（本院
    卷第13頁反面、第14頁參照），是揆諸上開約定之全部意旨
    可知，原告對於所收購之債權範圍及承購額度，享有審核並
    決定是否收購之權利，並非所有被告基於繼續性買賣契約所
    生之應收帳款債權，原告均須照單全收，故被告應轉讓於原
    告之債權，當以系爭承購同意書所列經原告選定、同意收購
    者為限，非謂被告須連同該等未經原告同意收購之繼續性應
    收帳款債權，均一併讓與原告，此復有原告出具之系爭承購
    同意書載明：「承購額度（Credit Line）：USD28,000,000
    」「交易條件（Payment Terms）：悉依貴公司（即被告）
    依約提供之應收帳款讓與明細表（NTR）所載內容，並經本
    行認定者為準。」等語附卷足參（本院卷第17頁參照）。至
    系爭總約定書第32條第4項第11款雖約定：「甲方對丙方應
    收帳款之債權金額超過乙方承購額度時，甲方應將超過部分
    之應收帳款債權無條件讓與乙方‧‧‧作為甲方履行義務之
    擔保，」等語（本院卷第14頁參照），惟核其意旨，亦僅在
    被告基於繼續性買賣契約對渠特定買受商之應收帳款債權，
    因向將來持續發生，致債權金額累計超過原告所同意承購之
    額度時，方有適用之餘地，不能據此即謂被告一概負有讓與
    渠基於繼續性買賣契約所生全部應收帳款債權予原告之義務
    。因此，原告主張被告應將渠對P.D.C公司基於LCD MONITOR
    繼續性契約所生之所有應收帳款債權，全部讓與原告云云，
    亦顯不足採。
(二)、被告是否違反系爭總約定書第32條第4項第4款、第5款、第
    10款或第11款所定契約義務？
１、原告主張被告違反系爭總約定書第32條第4項第4款及第5款
    之保證義務，雖據其提出P.D.C公司陸續出具之DEBIT MEMO
    共5紙為證（本院卷第21至28頁參照），惟查，依系爭總約
    定書上開規定，被告固應擔保原告所收購之應收帳款債權均
    無可抵銷、質押或禁止轉讓情事，並擔保P.D.C公司絕無足
    以消滅或妨礙原告行使權利或抗辯權存在，然前開DEBIT ME
    MO並未載明被告應收帳款之發票號碼及金額，自無從確認該
    等P.D.C公司表示保留不予付款之應收帳款，是否係原告所
    收購之應收帳款。又前開DEBIT MEMO關於保留不予付款之事
    由，雖記載：「warranty reserve（銷貨之保固保留費用）
    」及「compensation for the drop in market during
    2004 on product not returned promptly（未及時退換貨
    品造成2004年產品跌價損失之損害賠償）」等語，惟此僅係
    P.D.C公司單方之表示，被告復已否認該等抗辯事由之存在
    ，則上開P.D.C公司表示保留不予付款之抗辯事由，在法律
    上是否得以成立，即有待商榷。再查，本件兩造應收帳款債
    權買賣契約所約定之「往來方式」，為無追索權（WITHOUT
    RECOURSE），有卷附系爭承購同意書載明：「業務類別：WI
    THOUT RECOURSE」等語足參，復為兩造所不爭執。而此所謂
    無追索權，依系爭總約定書第32條第3項第1款規定，則指因
    P.D.C公司不能付款而無法獲償之風險，應由原告承擔，與
    被告無涉，且本款文義又未區分P.D.C公司不能付款之原因
    事由為何，是依本款規定，無論事後P.D.C公司不能付款之
    原因為何，原告對所收購之應收帳款債權，均應自負不能獲
    償之風險。故原告於兩造締約之初，既已擇定無追索權之往
    來交易方式，則縱使前揭DEBIT MEMO所載P.D.C公司保留不
    予付款之抗辯事由確係存在，原告即應自行負擔應收帳款債
    權不能獲償之風險，自不得再執此事由主張被告違反系爭總
    約定書所定擔保義務。因此，原告主張被告違反系爭總約定
    書第32條第4項第4款及第5款之保證義務云云，顯不足採。
２、又原告主張被告與P.D.C公司簽訂備忘錄（即前述MOU），約
    定以債作股（本院卷第159、160頁參照），係變更其承購標
    的所由發生之繼續性買賣契約之內容及效力，被告顯然違反
    系爭總約定書第32條第4項第10款之規定云云，惟查，上揭
    MOU第1點所載P.D.C公司尚欠被告550萬元之應付帳款，是否
    即為原告所同意收購之應收帳款債權，原告並未舉證以實其
    說，自不得僅憑上開MOU之記載，即逕認被告任意變更原告
    承購標的所由發生之繼續性買賣契約內容。又依該MOU第2點
    之約定意旨，上開以債作股之約定，尚以第三人和立聯合公
    司（Helix）說服原告免除被告之借款債務為條件，如第三
    人事後未能使該條件成就，該以債作股之約定，於被告與P.
    D.C公司間，自不生任何拘束效力。是原告既未曾免除被告
    之借款債務，復亦未舉證證明被告或P.D.C公司確已履行上
    開以債作股之約定，自難認其承購標的所由發生之繼續性買
    賣契約之內容及效力，有何變更或消滅情事。從而，原告主
    張被告違反系爭總約定書第32條第4項第10款之規定云云，
    亦不可採。
３、另原告主張依P.D.C公司出具之DEBIT MEMO及前揭MOU所示，
    被告對P.D.C公司之應收帳款債權金額，已逾原告承購之額
    度，被告卻未轉讓超過部分之債權於原告，被告顯然違反系
    爭總約定書第32條第4項第11款之規定云云，惟查，上揭DEB
    IT MEMO及MOU所載各該應收帳款債權，是否亦為原告所同意
    承購之標的或在其承購之範圍之列，原告均未舉證證明之，
    故無從僅憑該等文件所示應收帳款債權金額加總後，超出本
    件原告同意承購之額度，即認被告負有此一讓與債權之契約
    義務，況依系爭總約定書之約定，被告並不負有將渠基於繼
    續性買賣契約所生全部應收帳款債權，均讓與原告之義務，
    已如前述，是原告主張被告有違反系爭總約定書第32條第4
    項第11款之違約情事云云，亦非可採。
(三)、被告是否違反系爭總約定書第32條第9項第1款之約定？
    末查，前開DEBIT MEMO所載P.D.C公司保留不予付款之事由
    ，既不能充分證明被告有何不完全給付之債務不履行情事存
    在，此外，原告又未能舉出其他證據以實其說，則原告執此
    主張被告怠為處理此一商業糾紛，構成系爭總約定書第32條
    第9項第1款之違約事由云云，自亦不足採。
二、綜上所述，依兩造間系爭總約定書之約定，被告並無將渠對
    P.D.C公司基於LCD MONITOR繼續性契約所生之所有應收帳款
    債權，全部讓與原告之義務，又被告亦無原告所指違反系爭
    總約定書第32條第4項第4款、第5款、第10款或同條第9項等
    約定之違約情事存在，故本件原告主張解除契約，自非適法
    。從而，原告依契約之法律關係，請求被告給付173萬2,427
    .24 元，及自95年9月1日起至給付日止，按年利率4.54%計
    算之利息，為無理由，不應准許。
伍、本件事證已臻明確，兩造其餘攻擊、防禦方法及所為之立證
    ，均核與判決之結果不生影響，爰不一一論述，併此敘明。
陸、據上論結，本件原告之訴為無理由，依民事訴訟法第78條，
    判決如主文。
中　　華　　民　　國　　96　　年　　6　　月　　11　　日
                  民事第六庭    法　官　楊晉佳
以上正本係照原本作成。
如不服本判決，應於送達後20日內依對造人數提出繕本向本院提
出上訴狀上訴於臺灣高等法院。
中　　華　　民　　國　　96　　年　　6 　　月　　11　　日
                                書記官  朱俶伶
